【裁判字號】    97,台抗,348
【裁判日期】    970529
【裁判案由】    返還房屋等強制執行
【裁判全文】
最高法院民事裁定              九十七年度台抗字第三四八號
再 抗告 人  甲○○
代  理  人  張運才律師
上列再抗告人因與相對人交通部間返還房屋等強制執行事件，對
於中華民國九十七年一月三十日台灣高等法院裁定（九十七年度
抗字第二三號），提起再抗告，本院裁定如下：
    主  文
再抗告駁回。
再抗告程序費用由再抗告人負擔。
    理  由
按公務人員請領退休金之權利不得扣押，固為公務人員退休法第
十四條所明定，惟該條文所稱請領退休金之權利，係指退休人員
尚未領取之退休金，對其退休前任職之機關得請求領取之權利，
係屬一身專屬權利，故不得扣押之，惟退休金經領取後，則請領
退休金之權利即因已行使而不存在，因此將領取之退休金存入銀
行或郵局，與將其他收入之金錢存入銀行或郵局相同，均已變成
其對存款銀行或郵局之一般金錢債權性質。此種對存款銀行或郵
局請求付款之權利，殊難謂係公教人員請領退休金之一身專屬權
利，除有其他不得強制執行之情形外，尚難以其為公務員退休金
而謂不得強制執行。本件相對人以本院九十五年度台上字第二一
四九號、原法院九十三年度重上字第三○七號民事判決、台灣台
北地方法院（下稱台北地院）九十六年度聲字第二○九三號民事
裁定為執行名義，向台北地院聲請對再抗告人強制執行。經台北
地院函查，再抗告人於台灣航業股份有限公司（下稱台航公司）
之月退休金，係撥入台北南海郵局第0000000號帳戶，相
對人擬就該帳戶執行，再抗告人以該帳戶之款項為其退休金，依
公務人員退休法第十四條之規定不得扣押為由，聲明異議。台北
地院以再抗告人已領取退休金後存入銀行之存款，並非退休金之
請領權利，難謂不得強制執行為由，駁回再抗告人之聲明異議。
再抗告人不服，提起抗告。原法院以：再抗告人於台北地院聲明
異議主張其所領月退休俸係其與配偶張羅超群維持退休後生活所
必需之財產，業經台北地院審酌後就酌留生活費部分通知相對人
限期陳述意見，而僅就再抗告人主張退休金存款不得扣押部分之
聲明異議予以駁回，此有九十六年十一月十四日再抗告人提出之
民事強制執行聲明異議狀上之批示可憑，再抗告人就此部分提出
抗告，即屬無據，爰裁定駁回再抗告人之抗告，經核於法並無不
合。再抗告論旨，謂主管機關台航公司存入郵局時，為專屬再抗
告人一身之權利，應不得扣押，且本院二十三年抗字第二九五七
號判例，係就在職公務人員所為案例，本件再抗告人之退休金為
再抗告人與配偶張羅超群維持生活所必要，未酌留一至二成，亦
有未合云云，指摘原裁定不當，求予廢棄，仍非有理由。
據上論結，本件再抗告為無理由。依強制執行法第三十條之一，
民事訴訟法第四百九十五條之一第二項、第四百八十一條、第四
百四十九條第一項、第九十五條、第七十八條，裁定如主文。
中    華    民    國  九十七  年    五    月  二十九  日
                      最高法院民事第四庭
                          審判長法官  許  朝  雄
                                法官  陳  淑  敏
                                法官  鄭  玉  山
                                法官  吳  麗  女
                                法官  黃  義  豐
      本件正本證明與原本無異
                                      書  記  官
中    華    民    國  九十七  年    六    月    十    日
                                                     m


司法院資訊處製作；財團法人民間司法改革基金會備份。
